臺灣高等法院高雄分院刑事判決　　　　　　　　　九十一年度交上易字第一一九號
　　上訴人即被告　甲○○
右上訴人因過失致死案件，不服臺灣高雄地方法院九十一年度交易字第二八號中華民
國九十一年三月二十五日第一審判決（起訴案號：臺灣高雄地方法院檢察署九十年度
偵緝字第二九０號），提起上訴，本院判決如左：
      主  文
上訴駁回。
甲○○緩刑年。
      事  實
一、甲○○考領有普通小型車駕駛執照，於民國九十年五月八日上午三時十五分許，
    駕駛車牌號碼Ｐ三─四○七五號自用小客車，沿高雄市○○○路由西往東方向行
    駛，途經該道路與中華三路交岔路口，其原應注意行車速度依標誌之規定，無標
    誌者，在市區道路，時速不得超過四十公里（九十年五月三十日修正前規定），
    且汽車行進中駕駛人應注意車前狀況，隨時採取必要安全措施，而當時天候晴，
    夜間有照明，路面乾燥無缺陷，亦無障礙物，視距良好，依其智識、能力並無不
    能注意之情事，竟疏於注意及此，而貿然以時速六十公里之速度超速行駛，且未
    注意前方狀況，適有高聖智於飲酒後酒精濃度達每公升一點零九毫克不能安全駕
    駛之狀態下（已經不起訴處分），駕駛車牌號碼ＲＺＲ─○一五號輕型機車，沿
    高雄市○○○路，由南往北行經上述交岔路口，亦疏未注意汽車行駛至交岔路口
    時，應遵守燈光號誌之指示，竟擅自闖越紅燈直行，甲○○因未能採取必要之閃
    煞安全措施，致高聖智騎乘之機車撞擊甲○○所駕自用小客車右側，高聖智因而
    人車倒地，受有顱內出血等傷害，經送醫後不治死亡。甲○○於肇事後，對於未
    發覺之犯罪，留在事故現場主動向前往處理事故之警員坦承肇事，並接受裁判。
二、案經甲○○自首暨高雄市政府警察局三民第一分局移送臺灣高雄地方法院檢察署
    檢察官偵查起訴。
    理  由
一、訊據上訴人即被告甲○○對於右揭時、地駕駛自用小客車與被害人高聖智之機車
    發生碰撞及被害人高聖智因而死亡等情固不否認，惟矢口否認有何過失致死之犯
    行，辯稱：伊開車沿建國路往火車站方向行駛，當時是綠燈直行，並未看見被害
    人之機車，突然聽到碰一聲，看後視鏡也沒看到車子，停車查看才發現被害人倒
    在地上，是被害人喝醉酒闖紅燈撞上伊之車，而且事後伊聽現場目擊路人說被害
    人機車並沒有開大燈，伊並無過失云云。經查：
（一）被告於警訊及偵查、本院審理中始終供承稱其肇事時之車速為六十公里左右，
      核與證人即至現處理員警邱琨峰證述：車禍發生後，伊到現場製作談話紀錄時
      ，有問被告肇事時車速多少，被告答約六十公里（見原審法院九十一年二月二
      十二日訊問筆錄）之情節相符，並有高雄市政府警察局交通警察大隊交通事故
      談話紀錄表乙紙存卷可憑。參酌高雄市政府警察局三民一分局道路交通事故調
      查報告表及現場相片十四幀所示，事故路段在高雄市○○路與建國路交岔路口
      ，有行車管制號誌（原審判決誤為無交通號誌），路段速限為四十公里，肇事
      前被告之行車方向為沿建國三路由西往東方向行駛，肇事後被告之自用小客車
      已過上開路口，停放於建國三路快慢車道之間，右前翼子板及右後車門受損，
      距被害人機車後輪約二六．四公尺，其間並無煞車痕，被害人機車則倒落在上
      開路口逼近建國三路東側斑馬線上，車頭嚴重受損，地上留有機車刮地痕，從
      其前輪斜往路口之中華三路上沿伸，長約四點八公尺，尚未到達路中，復綜合
      二車之關係位置及形態，雙方行車方向、路線，被告之自用小客車右側車門凹
      損，被害人之機車車頭損壞等受損情形觀之，足認被告以時速六十公里之速度
      超速行駛，且未注意前方狀況，倘被告注意車前狀況，且依該路段速限時速四
      十公里行駛，應可發現在其右前方沿中華三路由南往北駛來之被害人機車，並
      預先採取必要之閃煞措施或及時減速，當可避免本件車禍之發生。
（二）按駕駛人應注意車前狀況，並隨時採取必要之安全措施。行車速度依標誌之規
      定，無標誌者，在市區道路，時速不得超過四十公里，為修正前道路交通安全
      規則第九十三條第一項第一款及第九十四條第三項所明文。查被告考領有小型
      車駕駛執照，有證號查詢汽車駕駛人資料乙紙在卷足稽，故前揭規定應屬被告
      應注意並能注意之事項。再依當時天候晴，夜間有照明，路面乾燥無缺陷，道
      路無障礙物，視距良好等情，此有上開道路交通事故調查報告表可按，是以依
      被告之智識、能力，並無不能注意之情事，被告竟疏未注意，而為上開駕駛行
      為，其有過失甚明。再被害人因本件車禍受有顱內出血等傷害，雖經送醫仍不
      治死亡，業經臺灣高雄地方法院檢察署檢察官督同法醫師相驗明確，有相驗屍
      體證明書、勘驗筆錄及相驗報告書等在卷可憑，是被害人死亡與被告之過失行
      為間，具有相當因果關係。
（三）至被害人於飲酒後仍駕車上路，且於行經上述交岔路口時，未遵守交通號誌，
      闖越紅燈直行之事實，分據證人即被告於肇事時駕車搭載之李莉證述：當時我
      坐在被告車子右前座，經過建國路與中華路口時是綠燈，被告車子已過該路口
      ，突然一部機車撞擊車右前門（見偵查卷第十頁）；證人即在現場處理之警員
      邱琨峰證述：當時有位路人出面說騎機車的人闖紅燈，我請他作證，也叫被告
      去拜託他，但他不願留下姓名，只說要向我作證，後來下大雨，他就離開了（
      見偵查卷第二十三頁、原審法院卷第二十四頁訊問筆錄）各等語明確，且被害
      人之血液經檢驗結果，含酒精濃度達２１８．３ｍｇ／ｄｉ（即吐氣所含酒精
      成份達每公升一點零九毫克），有酒精濃度測試單乙紙附卷可憑，是被害人亦
      有飲用酒類後血液中酒精濃度超過百分之０．０五以上而仍駕車，及汽車行駛
      至交岔路口未遵守燈光號誌行進而違反道路交通安全規則第一百零二條第一項
      第一款、第一百十四條第二款之規定，其對於本件交通事故之發生，雖與有過
      失，惟被告過失責任，已據本院認定如前，是仍不能解免被告之過失責任。
（四）綜上所述，被告所辯伊並無過失情節云云，顯係卸責之詞，不足採信，本案罪
      證已臻明確，被告過失犯行堪以認定。
二、核被告所為，係犯刑法第二百七十六條第一項之過失致人於死罪。被告於肇事後
    偵查機關未發覺前，主動向前往處理之警員坦承肇事，業據證人邱琨峰到庭證述
    明確，被告對於未發覺之罪自首而接受裁判，應依刑法第六十二條前段規定減輕
    其刑。
三、原審認本件事証明確，因依刑法第二百七十六條第一項、第六十二條前段規定，
    並審酌被告駕車超速行駛及未注意車前狀況，以致肇事造成被害人死亡，惟被害
    人亦與有前揭疏失情節等一切情狀，量刑被告有期徒刑四月，並諭知易科罰金之
    折算標準。其認事用法及量刑均無不妥，被告上訴意旨否認有過失情節，自無足
    取，上訴為無理由，應予駁回。末查，被告前未曾受有期徒刑以上刑之宣告，有
    卷內台灣高等法院被告全國前案紀錄表可查，本件係因一時疏忽而肇事，且過失
    情節非重，事後並已與被害人家屬達成民事和解，有台灣高雄地方法院調解程序
    筆錄在卷可稽，其經此偵序教訓，應知警惕諒無再犯之虞，本院認所宣告之刑，
    以暫不執行為適當，爰併諭知緩刑三年，以勵自新。
據上論結，應依刑事訴訟法第三百六十八條，刑法第七十四條第一款，判決如主文。
本案經檢察官郭振昌到庭執行職務。
中    華    民    國     九十一     年       八       月      十四      日
                              臺灣高等法院高雄分院刑事第三庭
                                  審判長法官  謝宏宗
                                        法官  陳中和
                                        法官  莊崑山
右正本證明與原本無異。
不得上訴。
                                      書記官  邱麗莉
中    華    民    國     九十一     年       八       月      十六      日
附錄：本判決論罪科刑法條：
刑法第二百七十六條第一項
因過失致人於死者，處二年以下有期徒刑、拘役或二千元以下罰金。
                                                                   Ａ
